【裁判字號】    89,訴,203
【裁判日期】    890831
【裁判案由】    違反槍砲彈藥刀械管制條例
【裁判全文】
臺灣花蓮地方法院刑事判決                          八十九年度訴字第二三號
    公  訴  人  臺灣花蓮地方法院檢察署檢察官
    被      告  丁○○
    選任辯護人  陳清華
右列被告因違反槍砲彈藥刀械管制條例等案件，經檢察官提起公訴（八十九年度偵字
第一一九五號），本院判決如左：
    主  文
丁○○未經許可，持有手槍，處有期徒刑柒年，併科罰金新台幣肆拾伍萬元，罰金如
易服勞役，以罰金總額與陸個月之日數比例折算；扣案之制式手槍壹把（槍枝管制編
號0000000000號）、彈匣壹個及子彈拾貳顆均沒收。又連續乘他人急迫貸
以金錢，而取得與原本顯不相當之重利，處有期徒刑伍月；扣案之本票伍張及帳冊壹
本均沒收。應執行有期徒刑柒年貳月，併科罰金新台幣肆拾伍萬元，罰金如易服勞役
，以罰金總額與陸個月之日數比例折算；扣案之制式手槍壹把（槍枝管制編號000
0000000號）、彈匣壹個、子彈拾貳顆及本票伍張、帳冊壹本均沒收。
    事  實
一、丁○○於民國八十三年間，在台北市○○區○○路一七六巷六號六樓，未經許可
    ，持有友人陳德穗（已歿）所交付具殺傷力之奧地利製「克拉克」制式手槍乙把
    （含彈匣乙個）及制式槍用子彈十五顆，再於八十九年四月四日下午二時許，將
    上開槍彈藏匿在花蓮縣新城鄉○里村○里路十五號家樂福量販店花蓮分店顧客置
    物櫃內。另基於貸放金錢賺取重利之概括犯意，自八十八年八月間起至同年十二
    月間止，多次於更生日報上刊登小額貸款廣告，以招徠急欲借款之大眾，並乘甲
    ○○、乙○○、丙○○等多人亟需現金而陷於急迫之際，分別貸予金錢新台幣（
    下同）十萬元至一萬五千元不等，以十天為一期，一萬元則每期收取利息一千五
    百元，而從中謀取與原本顯不相當之重利。嗣於八十九年四月八日下午五時四十
    五分許，在家樂福量販店花蓮分店一樓及地下室顧客置物櫃內，查獲制式手槍乙
    把（槍枝管制編號0000000000號）、彈匣乙個、子彈十五顆（其中子
    彈三顆業經內政部警政署刑事警察局完成鑑驗試射而未留存）及其所有之本票五
    張、帳冊乙本，因而知悉上情。
二、案經花蓮縣警察局新城分局報請臺灣花蓮地方法院檢察署檢察官偵查起訴。
    理  由
一、（一）右揭持有槍、彈之事實部分，業據被告丁○○於警訊及偵查中坦承不諱，
    並有如事實欄所載之槍、彈扣案足稽，而扣案之手槍乙把（槍枝管制編號000
    0000000號）經鑑驗認係奧地利ＧＬＯＣＫ廠製１９型制式口徑九ｍｍ半
    自動手槍、制式子彈十五顆經鑑驗試射其中三顆，認係制式口徑九ｍｍ半自動手
    槍用子彈，均具殺傷力，此有內政部警政署刑事警察局八十九年四月十七日刑鑑
    字第四五００一號鑑驗通知書乙紙附卷可按，復有警製賣場示意圖及現場照片七
    幀在卷可稽，此部分事證已明。至被告於本院審理時雖翻異前詞，改口辯稱：事
    實上，該批槍彈並非陳德穗交付予伊，而係綽號叫「阿坤」之不詳姓名友人，於
    今年三月底，甫拿到伊花蓮豐村新家寄放云云，惟查被告始終未能供明綽號「阿
    坤」者之真實姓名為何，且無法道出「阿坤」之住居所或任何與之聯絡之方法，
    以供本院查證其所為辯解之真實性，無從信實。又辯護人以被告係在警方尚在調
    查犯罪嫌疑人時，即已出面自承犯行，符合自首之要件，應予依法減輕其刑云云
    ，為被告提出辯護，惟根據警卷所附偵訊筆錄關於訊問時間之記載，本件警方首
    度偵訊被告之時間係在八十九年四月八日晚上八時二十分，訊問過程中雖被告完
    全坦認持有槍、彈及涉犯重利之事實，然查證人即受被告之託前往家樂福量販店
    花蓮分店顧客置物櫃內取回槍彈之被告女友林芬燕同意接受警方偵訊之時間係於
    當日晚間八時，顯較警方第一次偵訊被告之時間早約二十分鐘之久；再者，證人
    林芬燕於接受警方訊問當時，亦已明確證稱：「於八十九年四月八日十七時四十
    五分許，丁○○打電話給我說：『我明天要去台北時，必須先將身邊一切事務處
    理好，順便至家樂福置物箱領取東西。』」等語（見警卷第十四頁第八行起），
    經警方由證人林芬燕之上開證詞加以研判，當不難查悉本件涉案人即係林芬燕之
    男友丁○○，因此被告稍後雖亦到案說明實情，但核此應僅屬自白，尚非自首，
    無從邀以減刑之寬典，辯護人所辯不無誤會，併此澄清。（二）又前揭貸放金錢
    賺取重利之事實，亦據被告於警訊及偵、審中坦承不諱，核與證人乙○○、丙○
    ○於偵查中所述其等因急需用錢而借款付息之情節相符，並有被告所有之本票五
    張及帳冊乙本扣案可憑，此部分事證亦臻明確。被告上開二犯行均堪認定，應予
    依法論科。
二、核被告所為，係犯槍砲彈藥刀械管制條例第七條第四項之未經許可持有手槍罪、
    同條例第十二條第四項未經許可持有子彈罪（此部分公訴人誤植為第七條第四項
    ，應予更正）及刑法第三百四十四條重利罪。被告以一個持有行為，同時持有前
    揭手槍及子彈，應依刑法第五十五條想像競合犯之規定，從一重之未經許可持有
    手槍罪處斷。雖公訴人認被告所涉重利犯行部分，係犯同法第三百四十五條之常
    業重利罪，惟按刑法上所謂常業犯，除須反覆施以同種類之行為為目的之社會活
    動之職業性犯罪之外，尚須行為人恃犯罪以維生為其要件（最高法院八十二年度
    台上字第二０七一號判決意旨參照），查本件被告經營小額貸款期間，尚任中國
    時報公司廣告業務部副主任乙職，其貸放目的僅在賺取外快貼補家用，此據被告
    陳明在卷，且依檢、警及本院調查所得，並無被告憑恃貸放金錢賺取重利維生之
    事證存在，且乏證據證明被告有預定苛刻條件，一俟他人告貸即藉以博取重利之
    情形，尚難遽依常業罪相繩，起訴法條尚有未洽，應予變更。再者，被告前後數
    次貸放金錢博取重利之行為，時間緊接，犯罪構成要件相同，顯係基於概括犯意
    反覆為之，應依刑法第五十六條連續犯之規定論以一罪，並加重其刑。又被告所
    犯持有手槍罪及連續重利罪間，犯意各別，行為互殊，應予分論併罰。至槍砲彈
    藥刀械管制條例第十九條雖規定，犯該條例第七條之罪者，應於刑之執行完畢或
    赦免後，令入勞動場所強制工作，其期間為三年，惟該規定業經司法院大法官會
    議於八十七年十二月十八日以釋字第四七一號解釋，認該規定不問對行為人有無
    預防矯治其社會危險性之必要，一律宣付強制工作三年，限制其中不具社會危險
    性之受處分人之身體、自由部分，其所採措施與所欲達成預防矯治之目的及所需
    程度，不合憲法第二十三條所定之比例原則，應自該解釋公布之日起不予適用，
    犯該條例第十九條第一項所列舉之罪，依個案情節符合比例原則部分，固應適用
    該條例宣告保安處分，至不符合部分，而應宣告保安處分者，則仍由法院斟酌刑
    法第九十條第一項規定之要件，依職權為之。經查被告僅偶犯本件即遭查獲，尚
    非有犯罪之習慣性或常業性，與保安處分中之強制工作，係在對矯治有犯罪習性
    之常業犯、習慣犯，或欠缺工作觀念，遊蕩或懶惰成習，使之學習一技之長及正
    確謀生觀念，俾其日後重返社會，從事正當工作者不同，且本院對其判處有期徒
    刑七年，已足對其儆懲，令其思過向善，而收刑罰之效，亦符合罪刑相當之原則
    ，若再宣告強制工作三年，恐矯枉過正，反不利於其服刑後適應社會之狀況，因
    此本院認本件尚無諭知被告強制工作之必要，併予敘明。爰審酌被告於七十五年
    間，曾有恐嚇之前科，素行非佳，及其非法持有槍、彈及貸放金錢博取重利之行
    為，均嚴重影響社會治安及社會經濟活動，惟其犯後已坦承犯行，尚具悔意等一
    切情狀，分別就其所犯二罪量處如主文所示之刑，並定其應執行之刑及就併科罰
    金部分，諭知易服勞役之折算標準，以示懲儆。
三、扣案之制式手槍乙把（槍枝管制編號0000000000號）、彈匣乙個（應
    認係手槍之從物）及子彈十二顆（原扣案子彈為十五顆，惟其中三顆業經內政部
    警政署刑事警察局完成鑑驗試射而不復存在，該三顆子彈不另為沒收之諭知），
    均係違禁物；又扣案之本票五張係被告犯罪所得之物，帳冊乙本係供被告犯罪所
    用之物，且均屬被告所有，業據其自承在卷，爰均併依法宣告沒收。
據上論斷，應依刑事訴訟法第二百九十九條第一項前段、第三百條，槍砲彈藥刀械管
制條例第七條第四項、第十二條第四項，刑法第十一條前段、第三百四十四條、第五
十五條、第五十六條、第四十二條第三項、第五十一條第五款、第三十八條第一項第
一款、第二款、第三款，罰金罰鍰提高標準條例第一條前段、第二條，判決如主文。
本案經檢察官李子春到庭執行職務
中      華      民      國    八  十  九    年    八    月    三十一    日
                              臺灣花蓮地方法院刑事庭
                                  法  官  張  健  河
右正本證明與原本無異。
如對本判決不服，應於送達後十日內，向本院提出上訴狀。（應抄附繕本）
                                  法院書記官
中      華      民      國    八  十  九    年    九    月      五      日
附錄本案論罪科刑法律條文：槍砲彈藥刀械管制條例第七條第四項、第十二條第四項
、刑法第三百四十四條
槍砲彈藥刀械管制條例第七條
未經許可製造、販賣或運輸火砲、肩射武器、機關槍、衝鋒槍、卡柄槍、自動步槍、
普通步槍、馬槍、手槍或各類砲彈、炸彈、爆裂物者，處死刑、無期徒刑或七年以上
有期徒刑；處徒刑者，併科新臺幣三千萬元以下罰金。
未經許可，轉讓、出租或出借前項所列槍砲、彈藥者，處無期徒刑或五年以上有期徒
刑，併科新臺幣一千萬元以下罰金。
意圖供自己或他人犯罪之用，而犯前二項之罪者，處死刑或無期徒刑；處徒刑者，併
科新臺幣五千萬元以下罰金。
未經許可，持有、寄藏或意圖販賣而陳列第一項所列槍砲、彈藥者，處五年以上有期
徒刑，併科新臺幣一千萬元以下罰金。
第一項至第三項之未遂犯罰之。
槍砲彈藥刀械管制條例第十二條
未經許可，製造、販賣或運輸子彈者，處一年以上七年以下有期徒刑，併科新臺幣五
百萬元以下罰金。
未經許可，轉讓、出租或出借子彈者，處六月以上五年以下有期徒刑，併科新臺幣三
百萬元以下罰金。
意圖供自己或他人犯罪之用，而犯前二項之罪者，處三年以上十年以下有期徒刑，併
科新臺幣七百萬元以下罰金。
未經許可，持有、寄藏或意圖販賣而陳列子彈者，處五年以下有期徒刑，併科新台幣
三百萬元以下罰金。
第一項至第三項之未遂犯罰之。
刑法第三百四十四條
乘他人急迫、輕率或無經驗，貸以金錢或其他物品，而取得與原本顯不相當之重利者
，處一年以下有期徒刑、拘役或科或併科一千元以下罰金。


司法院資訊處製作；財團法人民間司法改革基金會備份。
